臺灣臺北地方法院刑事判決　　　　　　　　　　　　　九十一年度易字第八六三號
　　公　訴　人　臺灣臺北地方法院檢察署檢察官
　　被　　　告　甲○○
　　選任辯護人　白德孚律師
右列被告因公共危險案件，經檢察官提起公訴（九十年度偵字第一○五九二號），本
院判決如左：
    主  文
甲○○無罪。
    理  由
一、公訴意旨略以：甲○○係臺北市○○路○段九六巷三二號二樓之使用人（屋主為
    甲○○之母親王賴秀枝），該屋於民國八十九年十一月二十三日、同年十二月一
    日曾先後發生二次火災並波及鄰屋，八十九年十一月二十三日第一次發生火災後
    ，因電力公司將該屋之電表與屋內總開關配電箱間之電源切斷，甲○○未向電力
    公司申請復電，竟雇工私接電源線至屋內使用致該屋於八十九年十二月一日再度
    失火，甲○○竟仍不知警惕，復自購小型發電機置於該屋客廳南面窗臺上，作為
    蓄電池充電及供屋內電燈臨時照明之用，並於屋內堆放九二無鉛汽油三桶（三十
    公升）、松香水（一千五百西西）等燃料，預備供發電機燃料之用，此外，另堆
    放大量帳棚（約二十個）、塑膠置物箱（約七十個）及書籍（至於客廳鐵架上）
    等易燃物品。嗣甲○○於九十年三月十八日下午六時三十分許，至上址替其父親
    取藥時，本應注意該屋已多次發生火警，屋內又堆放大量易燃物品，於使用發電
    機工作照明電源時須特別謹慎，使用後並應將電器之電源線自插座中拔離，及注
    意屋內易燃物品之堆放位置是否安全，依當時情形又無不能注意之情事，竟疏未
    注意，仍將備用電燈插入由前揭發電機拉出之電線捲筒插座中，作為照明之用，
    離開時更疏未將前揭備用電燈自該插座中拔除，終使該發電機於同年月十九日上
    午四時三十五分許起火燃燒，負延燒至鄰隔住戶，至臺北市○○路○段九六巷三
    二號之一、三、四樓，同址三○號之一、二、三樓，及三四號之二、三、四樓等
    多處住戶受損，嗣臺北市政府消防局消防隊趕至始將火勢撲滅，因認甲○○涉犯
    刑法第一百七十五條第三項之罪嫌（經蒞庭檢察官具狀將原起訴法條刑法第一百
    七十三條第二項更正為刑法第一百七十五條第三項）云云。
二、按犯罪事實應依證據認定之，無證據不得推定其犯罪事實，又不能證明被告犯罪
    者，應諭知無罪之判決，刑事訴訟法第一百五十四條、第三百零一條第一項分別
    定有明文。次按行為非出於故意或過失者，不罰，又刑法上之過失犯，必須危害
    之發生，與行為人之欠缺注意，具有相當因果關係，始能成立，刑法第十二條第
    一項及最高法院著有七十二年度臺上字第一五七九號裁判要旨可參。
三、公訴人認甲○○涉有刑法第一百七十五條第三項之失火燒燬非住宅、建築物、交
    通工具罪嫌，係以告訴人蘇佳忠、黃麗珠、呂建興、劉人瑋及現場照片六十幀、
    甲○○之供詞、臺北市政府消防局北市消勤字第○九一三○六二○八○○號函、
    現場履勘筆錄、臺北市政府消防局火災原因調查報告書為其論據。訊據甲○○固
    坦承於上開時、地其所使用之上址房屋發生火災等情，惟堅決否認有何失火之行
    為，並辯稱：伊於九十年三月十八日晚上七、八時許，雖曾至上址為父親拿藥，
    惟其並未啟動發電機，只是使用手電筒及接蓄電池之十二伏特小燈，於離去時並
    有將十二伏特之小燈關閉，並不知為何會發生火災等語。經查：上開火災現場，
    經臺北市政府消防局派員勘驗：(1)起火戶為臺北市○○路○段九六巷三二號二樓
    。(2)依據現場燃燒後狀況及關係人所述綜合研判，該房屋內北面倉庫僅受煙燻，
    堆放物品未受波及，浴廁以上半部受煙燻較嚴重，儲藏室兼臥室物品、鐵架以靠
    南面受燒燬、變鐵銹色較嚴重，顯示火流係由南面往北面延燒。通道口靠西側之
    工作室以上半部受燒燬較嚴重，下半部物品則尚保持完整，儲藏室兼臥室間之橫
    樑以靠南側受燃燒較劇烈，泥灰剝落，燒白較嚴重，另通道口之物品、鐵架以靠
    南側上半部受燃燒較劇烈，鐵架變色、彎曲較嚴重，顯示火係由南側某一高度以
    上燃燒。客廳西面之物品、鐵架均以靠東側受燒燬、鐵架變色較嚴重，顯示火係
    由東往西延燒，南面窗臺冷氣，鐵架以靠北側受熱較強、鋁製散熱網燒熔、支架
    變色較嚴重，其上方之水泥橫樑、木支架受燒燬後，以西側靠中間處泥灰剝落、
    木架燒失較嚴重，顯示火係由東往西南延燒，東面擺放之鐵架及木製隔間板以西
    面靠上半部受燒燬、變色較嚴重，北面之木隔板、支架及鐵架均以南側靠西側受
    燒失、燒細、彎曲較嚴重，顯示火係由南往北延燒。擺放於客廳中間之長型木桌
    與組合式鐵架以靠東北側桌面及角架受燃燒較強，部分燒失、變淡藍色較嚴重，
    下方擺放之物品僅表面受燻燒，顯示火侷限在某一高度燃燒，組合式鐵架中層放
    置之木箱，以西面受燻燒剝落較嚴重，擺放於組合式鐵架處之燈架，以下方支撐
    受燃燒變深褐色較嚴重，該處之木板部分受火燒穿，照明燈具已受火燒燬，故綜
    合以上所述研判，火係由客廳靠東南側上半部（組合式鐵架中層）附近先起火燃
    燒後，進而向四周擴大延燒，亦即為起火處。(3)起火處位於一高度，該處下方之
    地面未受有劇烈燃燒之痕跡，地面亦無發現可疑殘留物或縱火劑，現場勘查該出
    入之鐵門未受破壞，且據關係人甲○○稱：火災發生時由伊開門讓搶救人員進出
    等語，故研判以遭外人潛入縱火之可能性似無；又起火處係位於組合式鐵架之中
    層燃燒，該處經勘查、清理，未發現有蓄積熱之容器或燒燬物，再據關係人甲○
    ○稱：伊無抽煙之習慣，現場發生第一次火災後及無人居住，且伊當天晚上八時
    許即已離去並上鎖等語，由此研判因遺留火種（煙蒂）經蓄熱致起火燃燒之可能
    性較小；末現場檢視起火處電源線盤、日光燈具、延長線插座及蓄電池之電源配
    線，未發現有短路熔痕，然起火處附近除電之熱源外，並無其他熱之來源，故不
    排除電氣因素（原火災原因調查報告書誤載為電器因素）致起火燃燒之可能性，
    此有該局於九十年三月所製之火災原因調查報告書及現場照片四十六張在卷可參
    ，而證人即臺北市政府消防局火災調查科小隊長乙○○到庭證稱：本件係由伊與
    邱瑞宗到場勘驗並撰寫火災原因調查報告書，伊根據現場之燃燒狀況及被告所稱
    ，排除人為縱火及現場遺留火種之起火原因，因現場之電源線盤、日光燈具、延
    長線插座、蓄電池的電源配線都沒有短路熔痕，但起火處亦無其他熱源，且現場
    都已燒光，並無法確定是何種電氣因素，只能說無法排除電氣因素，現場發現發
    電機之外殼均完整，火災之發生與發電機並無關係，屋內之汽油三桶於消防人員
    搶救時即已搬出屋外，並未燃燒，電風扇亦非起火點，至於偵查卷宗內臺北市政
    府消防局九十一年三月十四日所發北市消勤字第○九一三○六二○八○○號函並
    非由伊製作，而函上所載聯絡人鍾明峰並未接受火災鑑定之相關受訓，只是負責
    統計資料之人員，亦未到達現場，伊並不知道鍾明峰如何做成該回函為等語，復
    火災原因調查報告書內起火原因欄之電氣設備項之記載，再區○○○○○路、配
    線器具、電源花線、電器用品、電熱器具、電氣因素等六項，而所謂電氣因素係
    指無明確證物或電線熱熔痕等，此有證人乙○○所提出內政部消防署九十年一月
    十六日所發九十消暑調字第九○一○○○四號函在卷可參，足證本件火災並非因
    發電機起火所造成，亦無法判斷火災發生之確切原因，而臺北市政府消防局北市
    消勤字第○九一三○六二○八○○號之回函，為未經火災鑑定課程且未實際至火
    災現場勘驗之鍾明峰所製作，是其所函覆「起火原因為發電機起火」云云，顯與
    事實不符，難以採信。至於告訴人蘇佳忠、黃麗珠、呂建興、劉人瑋及現場照片
    六十張，僅能證明於上開時、地確有發生火災之事實，並無法證明發生火災之原
    因，而檢察官現場之履勘筆錄亦僅記載證人乙○○如上所載之陳述，無法證明發
    生火災之原因。綜上所述，本件火災究係如何發生並無法確定，則亦難判斷甲○
    ○有違反何注意義務之行為，是實難僅憑相同地點於八十九年十一月二十三日、
    同年十二月一日曾先後發生二次火災而經臺灣電力公司斷電即推論甲○○與火災
    之發生有相當因果關係而認定甲○○對於火災之發生有何過失。此外，復查無其
    他積極證據足資證明甲○○確有失火之犯行。揆諸前開規定及說明，本案既不能
    證明被告等犯罪，即應為無罪判決之諭知。
據上論斷，應依刑事訴訟法第三百零一條第一項，判決如主文。
本案經檢察官黃兆揚到庭執行職務
中      華      民      國    九十一    年      十      月    二十一    日
                              臺灣臺北地方法院刑事第一庭
                                  審判長法  官    陳興邦
                                        法  官    蘇嘉豐
                                        法  官    唐于智
右正本證明與原本無異。
如不服本判決，應於判決送達後十日內向本院提出上訴狀(應抄附繕本)。告訴人
或被害人如對於本判決不服者，應具備理由請求檢察官上訴，其上訴期間之計算
係以檢察官收受判決正本之日期為準。
                                        書記官    陳俐妙
中      華      民      國    九十一    年      十      月    二十一    日
